臺灣高等法院刑事判決　　　　　　　　　　　　　九十三年度上易字第一０五０號
　　上　訴　人
　　即　被　告　甲○○
　　選任辯護人　盧國勳 律師
右上訴人因傷害案件，不服臺灣臺北地方法院九十三年度易字第一三一號，中華民國
九十三年五月十八日第一審判決（起訴案號：臺灣臺北地方法院檢察署九十二年度偵
續字第五００號），提起上訴，本院判決如左：
    主  文
上訴駁回。
甲○○緩刑參年。
    事  實
一、甲○○係立法院大安會館警衛，而乙○○則原為立法院總務處工友，擔任位於臺
    北市○○路○段一三二巷三一號之立法院大安會館夜間櫃檯工作。民國九十一年
    十一月八日，甲○○因職務調動，遭調派擔任總務處管理科工作。當天晚上八時
    許，乙○○前往立法院大安會館上班時，經甲○○告知，知悉遭職務調派後，認
    為不合理，不願接受調派令，甲○○為貫徹執行派令並維護大安會館秩序，仍強
    制要求乙○○離開立法院大安會館，乙○○則自行至立法院大安會館外對面之人
    行道上滯留，於同日晚上八時三十分許，甲○○將騎乘機車離開立法院大安會館
    時，見乙○○仍滯留在立法院大安會館對面之人行道，經勸告乙○○離去不成，
    竟基於傷害之故意，在該人行道上，徒手毆打乙○○腹部及頭部，致使乙○○左
    顴部受有三乘二公分腫脹之傷害。
二、案經被害人乙○○訴由臺灣臺北地方法院檢察署檢察官偵查後聲請簡易判決處刑
    ，經原審改依通常程序審理。
    理  由
一、上訴人即被告甲○○固坦承有於右揭時間在立法院大安會館門口欲勸導告訴人乙
    ○○離開現場之情，惟否認有何傷害犯行，辯稱：伊僅拉告訴人的手及摟住其腰
    請告訴人離去，並未毆打告訴人云云。
二、經查，右揭上訴人如何毆打告訴人成傷之事實，業據告訴人於偵查中指訴：「‧
    ‧‧然後甲○○就拉我出去，我已離開會館外，甲○○及孟小恩就出來，他們就
    看我在會館對面站著，甲○○就過來叫我不准在路邊站著（當時已離開會館五十
    公尺），後來就說不准我站在那，就拉扯、一起推，再來就毆打我，先毆打我腹
    部，然後右手，然後打我左臉，打好他就退回去」（見偵他卷宗第二頁背面、第
    三頁正面）「‧‧‧我自己走出去（大安會館）外面，到對面民宅外的花臺，離
    會館五十公尺，我在那邊要打電話給我家人時，後來甲○○騎車過來打我‧‧‧
    他推我，用手肘打我肚子，我用右手防衛，他打到我的手肘，我蹲下他第三拳打
    到我的左臉」（見偵續卷第十六頁正、背面）等語，以及在原審理時指稱：「過
    了五分鐘，甲○○騎著機車要去巡邏，看到我站在大安會館對面的人行道，他叫
    我離開，我說我是中華民國的國民我有權利站在公共道路，他說我叫你走你就得
    走，然後他就開始來拉我，第一次拉讓我撞到人行道停放的自用車，大概拉了兩
    次左右，後來我就跟他講你怎麼可以這樣，這是中華民國的土地，我有我的人權
    ，他就暫時退到會館的門口監視我。接下來他又跑過來叫我走，這當中他有用手
    機與某人聯絡我不知道是誰，他又走過來他還是叫我說馬上走，我不想走，他罵
    我神經病，還不快走，他又拉我，這時候就開始打了，拉了兩次就開始動手。動
    手時用手肘從我的肚子打，我掩肚子時，他又跑我的右肩膀，第三下他就打我的
    左臉」（見原審九十三年四月二十日審判筆錄第十頁）等情節綦詳，並有告訴人
    九十一年十一月八日案發當日之臺北市立仁愛醫院驗傷診斷書、急診病歷在卷可
    憑。
三、證人陳素英於原審審理時亦證稱：「（九十一年十一月八日晚上有無到大安會館
    ）有，因為九點時潘先生打電話給我說他上班人家不讓他上班，硬把他拉出去，
    叫我過來了解一下，我是從我板橋的住家到大安會館」「（當時情形如何）他蹲
    在大安會館對面馬路的路邊，什麼路我不知道，我和另外兩個人潘金德、賴素玉
    趕到，我看到告訴人的臉右邊腫起來了」「他蹲在大安會館對面的馬路旁邊，我
    們去問他怎麼回事，他就說我們怎麼這麼慢來，我被打了，他當時用手左右交叉
    抱著腹部，說他被甲○○用手肘打肚子及臉還有手臂」「（是誰打電話找妳去的
    ）乙○○，他用手機還是公用電話我忘記了，我接到電話後聯絡潘金德、賴素玉
    一同從板橋捷運站一起去，我到時看到乙○○的右半臉並有瘀青。我到場時只有
    乙○○一個人蹲在那裡，當時他說是小隊長甲○○打他的，他被打時我們不在場
    」等語（見原審前開審判筆錄第三頁至第六頁），顯見告訴人前開驗傷診斷書所
    載之傷害，應係在告訴人所指訴被毆打之時地所造成。按證人係憑藉其個人對事
    發當時所見所聞之記憶及理解，事後加以陳述，惟通常一般人之認知及記憶的運
    作，與電視或錄影帶、照相機隨時均能如實重現事件之特性，迥然不同，一般人
    縱令刻意記憶並立時陳述複誦，尚且無法鉅細靡遺描述事件發生之全部細節，遑
    論人類之記憶及理解能力與機器不可同日而語，隨著時間的消逝及個人記憶力優
    劣之差異，不僅事件之記憶隨時間經過而逐漸淡忘，二以上不同個體，對於同一
    事件之描述，亦受制對事件注意力、記憶力及理解力不同，對於事件之細節描述
    部分，絕無可能毫無差池，此莫非係供述證據之特性之一，自非可僅以細微陳述
    不一，即全盤捨棄其供述證據而不採。雖證人陳素英所證稱之看到告訴人右半臉
    受有傷害與驗傷診斷書及告訴人所指稱之左半臉有傷害之情不甚一致，但其所述
    親自目睹告訴人臉部有受傷之基本事實，既與告訴人受傷之情況相符，則其就告
    訴人受傷部位之陳述，固稍有差池，即非無可能係證人陳素英記憶上有所誤認所
    致，其所證述見到上訴人臉部有受傷之情節，應與事實相符。
四、證人即立法院大安會館現場駐衛警孟小恩於偵查中證稱：「‧‧‧我就回到值班
    臺繼續工作，約二十分鐘後就聽到外面有咆哮聲，我去外面觀察看到甲○○與潘
    （金聲）二人對話口氣都很不好，我心想小隊長（即甲○○）在處理，就回值班
    臺」（見偵續卷第二三頁背面），於原審審理時證述：「事後我有出去看，我看
    到他們兩位在大安會館對面的出入道持續爭吵，但是我沒有看到兩人有肢體的動
    作」「他（指告訴人）甚至連打電話都在咆哮，音量很大、很吵，我們小隊長叫
    他離開，他說他就是要在這邊，在那邊吵」各等語（見原審前開審判筆錄第十七
    、十八頁），以及上訴人在原審審理時供承：「他（指告訴人）站在會館門口的
    花台，我跟他講他不能在那邊，因為我們防衛的範圍，照駐警管理規則在十公尺
    裡面是我們防衛的範圍，十公尺內如果他站在那個地方還是對面都是我們的範圍
    ，我騎著機車看到他，我就先把機車停下來叫他離開，他不離開，我才下機車，
    我下來他就離開那個位置，我就沒有再接近他，他就一直在那邊咆哮打電話，這
    樣會影響到委員的安寧，我才過去拉他的手，並摟住他的腰請他離開，我們的驅
    離動作就是這樣，我們不做攻擊的動作」等語（見原審前開審判筆錄第十四、十
    五頁），可認上訴人確實因為要驅離告訴人離開現場，而與告訴人在立法院大安
    會館對面道路旁發生衝突。
五、上訴人之辯護人在原審另提出大安會館係立法院基於提供立法委員住宿之行政目
    的所設置，而上訴人受聘於立法院擔任駐衛警小隊長一職，依法負有維護大安會
    管秩序、立法委員出入安全及居住安寧等職責，對於告訴人拒絕接受調職派令並
    於館區內妨害秩序之行為，自得依大安會館之設置規則行使營造物警察權限，縱
    認其行為該當於傷害罪之構成要件，此亦屬依法令及所屬上級公務員命令之職務
    上行為，應阻卻違法而不罰等見解。然查，本件上訴人傷害告訴人之地點係發生
    於立法院大安會館之對面人行道上，並非立法院大安會館內，而上訴人在立法院
    大安會館之對面人行道上為驅離目的傷害告訴人，明顯地已逾越維護大安會館秩
    序之權限範圍，是上訴人之行為並不能以「依法令之行為」及「依所屬上級公務
    員命令之職務上行為」而阻卻違法，併此敘明。
六、綜上所述，上訴人因為要驅離告訴人離開現場，而與告訴人在立法院大安會館對
    面道路旁發生衝突，又告訴人既有在同時地發生左半臉傷害之情事，是上訴人前
    開傷害告訴人之犯行，已足堪認定。雖證人孟小恩證稱並未見到上訴人與告訴人
    有何肢體上衝突之情節，惟證人孟小恩亦證述前開時間聽到上訴人與告訴人言詞
    衝突「事後」才出立法院大安會館觀察發生何事等語，則證人孟小恩既未從頭至
    尾完整親見告訴人與上訴人衝突之過程，其所證稱未見到上訴人與告訴人發生肢
    體衝突之證詞，並不足為上訴人有利之認定，所辯上情，顯係卸責之詞，並不足
    採。事證明確，上訴人之犯行，堪以認定。
七、核被告所為，係犯刑法第二百七十七條第一項傷害罪。原審基此，適用上開規定
    ，並審酌上訴人之前科品行、犯罪動機係因告訴人不滿被調職滯留在立法院大安
    會館對面人行道，而為維持立法院大安會館之秩序才發生本件之衝突案件，對告
    訴人傷害之手段及造成告訴人傷害之程度，犯後態度等一切情狀，量處拘役三十
    日，並諭知易科罰金之折算標準。經核其認事用法，均無違誤，量刑亦稱允當。
    上訴意旨，仍執前詞，否認有傷害犯行，即為無理由，應予駁回。查上訴人前未
    曾受有期徒刑以上刑之宣告，有本院被告全國前案紀錄表可參，其因欲維持立法
    院大安會館之秩序才發生本件之衝突傷害案件，在本院審理時已承諾願依告訴人
    之要求，當面口頭向告訴人道歉，但因告訴人執意要有書面，雖經本院勸諭可記
    明筆錄以代替之，仍不為告訴人首肯，以致和解未果，惟亦可見上訴人有息事、
    悔改之意，第以上訴人現仍任職於立法院擔任警衛工作，本院審認其經此偵審程
    序及刑之宣告，當知警惕，信無再犯之虞，併為宣告緩刑三年，以啟自新。
據上論斷，應依刑事訴訟法第三百六十八條、刑法第七十四條第一款，判決如主文。
本案經檢察官鄭龍照到庭執行職務。
中　　　華　　　民　　　國　　九十三　　年　　　七　　　月　　二十三　　日
                              臺灣高等法院刑事第十庭
                                  審判長法  官  溫　耀　源
                                        法  官  邱　同　印
                                        法  官  吳    　燦
右正本證明與原本無異。
不得上訴。
          　　　　　　　　　　　　　　　書記官  陳　靜　姿
中　　　華　　　民　　　國　　九十三　　年　　　七　　　月　　二十三　　日
附錄：本案論罪科刑法條全文
刑法第二百七十七條
傷害人之身體或健康者，處三年以下有期徒刑、拘役或一千元以下罰金。
犯前項之罪因而致人於死者，處無期徒刑或七年以上有期徒刑；致重傷者，處三年以
上十年以下有期徒刑。
